【裁判字號】    92,上訴,942
【裁判日期】    920523
【裁判案由】    妨害自由
【裁判全文】
臺灣高等法院刑事判決                            九十二年度上訴字第九四二號
    上  訴  人
    即  被  告  甲○○
右上訴人因妨害自由案件，不服臺灣桃園地方法院九十一年度訴字第一三四二號，中
華民國九十二年一月二十三日第一審判決（起訴案號：臺灣桃園地方法院檢察署九十
年度偵緝字第四四六號），提起上訴，本院判決如左：
    主  文
原判決撤銷。
甲○○無罪
    理  由
一、公訴意旨略以：甲○○於民國九十年二月初經友人介紹結識乙○○，心生好感，
    然因乙○○並無同等之回應，且其懷疑乙○○仍與前任男友來往，竟於九十年二
    月二十五日中午，夥同另二名姓名年籍不詳之成年男子，共同基於妨害自由之犯
    意聯絡，一同駕駛車牌號碼ＪＪ—Ｏ六九八號小客車至桃園縣蘆竹鄉○○路一五
    八巷乙○○住處巷口，俟乙○○於同日中午十二時三十分許出門行至巷口時，由
    該二名姓名年籍不詳之成年男子分從乙○○左右挾持，違背其意願，將之強押進
    入該車後座，並遮蔽其雙眼，載至甲○○位於桃園縣中壢市○○街十八號租屋處
    ，剝奪行動自由，使其不得離去。嗣乙○○於當日晚間，乘甲○○外出之際，撥
    打行動電話對外求援，甲○○得知後方釋放乙○○。案經乙○○訴由桃園縣警察
    局大園分局移送偵查，因認甲○○犯有刑法第三百零二條第一項之妨害自由罪嫌
    。
二、按犯罪事實應依證據認定之，無證據不得推定其犯罪事實；不能證明被告犯罪者
    ，應諭知無罪之判決，刑事訴訟法第一百五十四條、第三百零一條第一項分別定
    有明文。又告訴人之告訴，本以使被告受刑事訴追為目的，故其陳述是否與事實
    相符，自應調查其他證據，以資審認，茍其所為攻擊之詞，尚有瑕疵，則在此瑕
    疵未予究明以前，即不能遽採為斷罪之基礎（最高法院六十九年台上字第一五三
    一號判例意旨參照）。
三、公訴人認為被告甲○○犯有妨害自由罪嫌，係以下列事證為論據：
    (一)右揭犯罪事實業據告訴人乙○○指訴歷歷，且告訴人乙○○堅決否認與被告甲
      ○○為男女朋友，亦否認擁有被告住處鑰匙。經查被告與告訴人乙○○均稱相
      識不過三星期，且被告於九十年六月十一日偵訊時先稱二人有意來往交友，在
      九十年十二月十三日偵訊中又改稱「尚未正式成為男女朋友，她有去過我那裡
      聊天看電視，約有四、五次。（九十年二月二十五日乙○○已是你女朋友了嗎
      ？）是，剛追到，她有答應要當我女朋友。」（見九十年度偵緝字第四四六號
      偵查卷第五十七頁背面至第五十八頁正面）。衡諸常情，以被告及告訴人結識
      時間僅三週左右，倘告訴人確實持有被告住處鑰匙，顯見其二人屬於一見鍾情
      類型，彼此已有男女朋友之合意，彼等於九十年二月二十五日中午至深夜在被
      告住處相談甚歡，兩情相悅，告訴人豈有於次日被告再度前往時，立即報警處
      理騷擾之可能？此外，被告於九十年二月二十六日警訊時供稱：「（問：你今
      日到乙○○住處做何事？）因為我懷疑他和前任男友曾志傑還有聯絡，所以我
      請我朋友鄧仁龍聯絡曾志傑要一起去找乙○○當面對質。」，於九十年十二月
      十三日偵查中又改稱：「不是懷疑乙○○有男朋友，因為她說小張在她的朋友
      圈中說她的壞話，我聽了很不高興，就要去找小張來對質，在二十六日那天，
      我透過小鄧聯絡到小張，小鄧和小張一起來找我，我們再一起去找乙○○。」
      ，被告前後供述前後矛盾，且其所述內容均在在顯示被告與告訴人之交情並非
      如被告所稱已是男女朋友關係。
    (二)被告甲○○提出證人夏允中、葉恩文即與其分租同一層樓住處之室友以證明沒
      有拘禁乙○○之情事，並稱葉恩文為「目擊者」。惟證人夏允中於偵查中具結
      證稱：「我當天不在場，只有聽一位葉姓室友說，葉姓室友說並無所謂妨害自
      由之事。」；證人葉恩文則證稱：「（問：九十年二月二十五日當日中午在家
      嗎？）一個月中我住那裡只有二、三天，平日是住斗南，也不記得當天有無住
      在該處。（問：認識夏允中？）我不認識，我記得那有四間房間，目前只有我
      和甲○○各租一間，另二間是空房沒人住。」（問：夏允中說聽你說並沒有妨
      害自由的事？）我不認識夏允中，沒有此事。」是以證人夏允中、葉思文既未
      知九十年二月二十五日當日是否在租屋處，亦未曾記憶見聞乙○○在被告房間
      之事，自無從據其所言而為被告有利或不利之認定。
    (三)告訴人乙○○於九十年二月二十五日以電話向外求援之事實，亦經證人陳美雲
      結證在卷。
    (四)被告甲○○經送法務部調查局測謊結果，被告供稱：「當天渠沒有強押乙○○
      至渠住處」、「渠沒有限制乙○○的行動」，經測試均呈情緒波動反應，研判
      有說謊，此有法務部調查局九十一年四月二十四日出具之調科參字第０九一０
      ０一四五一八０號測謊報告書一紙附卷可憑。
四、訊據被告否認有妨害自由犯行，辯稱：告訴人係伊女友，九十年二月二十五日中
    午十一時許，告訴人坐計程車至伊位於中壢市租處聊天，直到當日晚上十時三十
    分許，伊才親自送告訴人上計程車離去等語。
五、經查：
    (一)告訴人於警訊指稱：「他是在二月二十五日許和另二個人開一部黑色喜美（Ｊ
      Ｊ─０６９８），並在我家大樓的巷子口等我，於十二時三十分許，我出門買
      東西到巷口時，有二個不認識的人從我左右兩邊架住，把我押到車上，然後坐
      在駕駛座的甲○○便和我說要把事情講清楚....，然後那另外二個人就把我眼
      睛蒙住就把我載走，我有反抗，但還是沒有用」（見第四三九０號偵查卷第七
      頁及同頁反面），惟告訴人於偵訊卻稱：「中午一、二點時我出來遇見甲○○
      」（見第四四六號偵查卷第四二頁反面），時間前後不符，且查車號ＪＪ─０
      ６９８號之自小客車，廠牌係慶眾汽車，顏色則為藍灰色，有桃園監理站覆函
      車籍資料一紙可稽（見第四四六號偵查卷第七五頁、第七六頁），顯與上開告
      訴人所述廠牌及車體顏色不同。
    (二)再者，告訴人於警、偵訊分別稱「後來我被甲○○載到一住宅內，經甲○○和
      他朋友聯絡時，我才知道我是在中壢市○○○街及華岡街的巷子內，且他還有
      提到巷子轉角處有一家正記中醫診所。」（見第四三九０號偵查卷第七頁反面
      ）、「我... 關在房間，從中午到晚上十二點多，我以自己手機與家裡人聯絡
      ，看窗外路標，告知家人報警，他知我報警才送我回去」、「約晚上六點多，
      因我被關在林的房間，我叫我媽去報警，但我媽那時在台南，他請別人報警，
      後來警方有打電話來吧，因電話我沒看過，應該是吧，後林回來，不准我接，
      問我有無報警，我說有，然後他開窗戶，看到外面有很多警車，他帶我下去，
      就放我一個人，他朋友開計程車來把我載回家」（分見第四三九０號偵查卷第
      十八頁反面、第四四六號偵查卷第五九頁），告訴人之母陳美雲亦稱「他有打
      電話給我說他被一個男孩帶走，被關在一個地方我接完電話馬上通知警察，我
      查中壢分局的電話馬上打去，我跟警方說我女兒被帶到某個地方，是陳當時跟
      我講的地方，我現在忘了，... 我好像有告訴警方陳的電話。」（見第四四六
      號偵查卷第五九頁反面、第六０頁）。惟查關於係由陳美雲本人或委由其友人
      報警一節，上開告訴人與證人陳美雲所陳互有差異，已非無疑，且被告既自稱
      「被告在六點時去買便當，... 我就打電話回家給我媽媽，叫我媽報警」，惟
      被告當時年約十八歲，學歷國中畢，已有相當智識，何以不親自以電話報警，
      反而要求母親報警，似與常理不合，況經檢察官以傳真查詢中壢分局回覆：「
      查無此紀錄」（見同上卷第六二頁），可見上開告訴人及證人陳美雲所述，尚
      難遽採。
    (三)甲○○於偵訊時稱係普通朋友（見第四四六號偵查卷第五七頁反面），但於原
      審改稱係男女朋友關係（見原審卷第三七頁），雖有歧異，但不能推論其有妨
      害自由之事實；證人夏允中雖於偵查中具結證稱：「我當天不在場，只有聽一
      位葉姓室友說，葉姓室友說並無所謂妨害自由之事。」；證人葉恩文則證稱：
      「（問：九十年二月二十五日當日中午在家嗎？）一個月中我住那裡只有二、
      三天，平日是住斗南，也不記得當天有無住在該處。（問：認識夏允中？）我
      不認識，我記得那有四間房間，目前只有我和甲○○各租一間，另二間是空房
      沒人住。」（問：夏允中說聽你說並沒有妨害自由的事？）我不認識夏允中，
      沒有此事。」（分見第四四六號偵查卷第九頁、第二五頁反面、第二六頁）、
      「（問：是否認識乙○○？）不認識，我也沒有看過他，.... 甲○○.. 有無
      卷第四六頁），是以證人夏允中、葉思文既未知九十年二月二十五日當日是否
      在租屋處，亦未曾記憶見聞乙○○在被告房間之事，自無從據其所言而為被告
      有利或不利之認定。
    (四)經檢察官函請法務部調查局對於甲○○實施測謊，被告甲○○就「當天渠沒有
      強押乙○○至渠的住處」、「渠沒有限制乙○○的行動」，經測試其情緒波動
      之反應，研判有說謊，有該局九十一年四月二十四日調科參字第０九一００一
      四五一八０號鑑定通知書在卷可憑（見第四四六號偵查卷第六七頁），惟查測
      謊只是形成心證之補強證據，在我國刑事訴訟法上僅是鑑定之性質，鑑定人之
      鑑定，雖足為證據資料之一種，但鑑定報告顯有疑義時，審理事實之法院仍應
      調查其他必要之證據，以資認定，不得專憑鑑定報告作為判決之唯一證據（最
      高法院四十年台上字第七一號判例意旨參照），本件本院經調查其他證據尚不
      能認定被告有犯罪行為已詳如前述，故不得僅憑此測謊鑑定執為被告有罪之論
      據。
    綜上所述，檢察官所提出之證據尚不足以證明被告有妨害自由之犯行，此外，復
    查無其他積極證據足證以被告有公訴意旨所指犯行，揆諸上揭說明，不能證明被
    告犯罪，自應諭知被告無罪。被告聲請傳喚證人莊碧鳳以證明告訴人與伊有情書
    往來，並無必要，併此敘明。
六、原審未予詳查，遽認被告犯罪，自有未合，被告上訴指摘原判決不當，為有理由
    ，應由本院將原判決撤銷，依法諭知被告無罪之判決。
據上論斷，應依刑事訴訟法第三百六十九條第一項前段、第三百六十四條、第三百零
一條第一項，判決如主文。
本案經檢察官呂光華到庭執行職務。
中      華      民      國    九十二    年      五      月    二十三    日
                              臺灣高等法院刑事第二十四庭
                                  審判長法  官  陳  貽  男
                                        法  官  徐  世  禎
                                        法  官  李  世  貴
右正本證明與原本無異。
檢察官如不服本判決應於收受送達後十日內向本院提出上訴書狀，其未敘述上訴之理
由者並得於提起上訴後十日內向本院補提理由書（均須按他造當事人之人數附繕本）
。
                                        書記官  魏  汝  萍
中      華      民      國    九十二    年      五      月    二十三    日


司法院資訊處製作；財團法人民間司法改革基金會備份。
